【裁判字號】    89,訴,16
【裁判日期】    890203
【裁判案由】    偽造文書
【裁判全文】
臺灣板橋地方法院刑事判決                            八十九年度訴字第一六號
    公  訴  人  臺灣板橋地方法院檢察署檢察官
    被      告  甲○○
右列被告因偽造文書案件，經檢察官提起公訴（八十八年偵字第二二五二四號），本
院判決如左：
    主  文
甲○○行使偽造私文書，足以生損害於公眾及他人，累犯，處有期徒刑肆月。扣案如
附表編號一、二所示偽造之「乙○○」署押壹拾貳枚均沒收。
    事  實
一、甲○○曾於民國（下同）八十五年間因妨害公務案件，經台灣台中地方法院判處
    有期徒刑三月確定，於八十五年十一月十三日易科罰金執行完畢；又於八十五年
    間因妨害自由案件，經台灣台中地方法院判處有期徒刑五月，且經台灣高等法院
    台中分院判決駁回上訴確定，復於八十六年間因竊盜案件，經台灣台中地方法院
    判處有期徒刑七月確定，甲○○所犯前揭妨害自由、竊盜二案，經台灣台中地方
    法院裁定應執行有期徒刑十月確定，甫於八十八年二月四日縮刑期滿執行完畢，
    猶不知悔悟，於八十八年十月六日二十三時許，駕駛車號七Ｊ─三三九號營業大
    貨車，行經國道一號公路三十一公里北向處，為警攔車臨檢時，因其無照駕駛、
    未帶行車執照，且後車燈損壞不亮，恐被開立鉅額罰單，竟向執勤警員張述中、
    李亦偉佯稱其係乙○○（按乙○○係甲○○之弟），並提供乙○○之年籍資料予
    張述中、李亦偉（其中身分證字號部分提供錯誤），執勤警員李亦偉即開立二份
    如附表編號一、二所示內政部警政署公路警察局舉發違反道路交通管理事件通知
    單（下稱違規通知單，每份均有通知聯、移送聯、迴覆聯三聯，其中移送聯、迴
    覆聯為複印本），並同時交予甲○○簽收，甲○○即基於行使偽造私文書之犯意
    ，接續在如附表編號一、二所示二份違規通知單通知聯上「發單單位」欄、移送
    聯上「收受通知聯者簽章」欄、迴覆聯上「回覆機關章戳」欄上偽造「乙○○」
    簽名、指印之署押，表示受領該違規通知單後，復同時將該二份違規通知單提出
    行使交還予取締之警員張述中、李亦偉，足生損害於乙○○之權益及警局對道路
    交通管理之正確性。嗣警員張述中、李亦偉發覺有異而一再追問甲○○，始為警
    識破而得悉上情。
二、案經內政部警政署國道公路警察局第一警察隊報請臺灣板橋地方法院檢察署檢察
    官偵查起訴。
    理  由
一、右揭事實，業據被告甲○○迭於警訊、偵查及本院審理時坦承不諱，復有扣案如
    附表編號一、二所示之違規通知單二份足資佐證，且有內政部警政署國道公路警
    察局第一警察隊八十八年十月二十日公警國一刑字第一三三三九號函附處理員警
    報告書一份附卷可憑。是本件事證已臻明確，被告犯行堪以認定，應予依法論處
    。
二、按違規通知單具有收據性質，被告甲○○冒用「乙○○」之名偽造簽名及指印於
    該通知單，復提出交還警員，顯然於該文書之內容有所主張，足以生損害於乙○
    ○之權益及道路交通管理之正確性，核被告甲○○所為，係犯刑法第二百十六條
    、第二百十條之行使偽造私文書罪。至公訴人雖認被告係犯刑法第二百十條之偽
    造私文書罪嫌云云，惟被告於本院審理時即供稱：警察開二張違規通知單給伊簽
    ，簽完後，伊就拿給警察等語（見本院八十九年一月二十日訊問筆錄），顯見被
    告偽造「乙○○」之署押於如附表編號一、二所示之二份違規通知單後，即同時
    將該二份違規通知單交由執勤警員，被告已有行使偽造私文書之行為，公訴人認
    被告係犯刑法第二百十條之偽造私文書罪嫌，即有未洽，惟被告所犯行使偽造私
    文書行為，與檢察官起訴之事實（即被告所犯偽造私文書行為），有實質上一罪
    之吸收關係，本院自得併予審究，而毋庸變更起訴法條，併此敘明。又被告偽造
    「乙○○」署押，係行使偽造私文書之階段行為，為該行使偽造私文書行為所吸
    收，不另論罪。被告偽造私文書後持以行使，其偽造之低度行為，亦為行使之高
    度行為所吸收，應論以行使偽造私文書罪。又被告雖同時對警員行使如附表編號
    一、二所示二份之違規通知單，惟被告所侵害之行為客體均係乙○○之權益，且
    係單一整體之社會法益，是被告僅係構成行使偽造私文書一罪，尚無刑法第五十
    五條規定之想像競合犯適用，復此敘明。再查，被告曾於八十五年間因妨害公務
    案件，經台灣台中地方法院判處有期徒刑三月確定，於八十五年十一月十三日易
    科罰金執行完畢；又於八十五年間因妨害自由案件，經台灣台中地方法院判處有
    期徒刑五月，且經台灣高等法院台中分院判決駁回上訴確定，復於八十六年間因
    竊盜案件，經台灣台中地方法院判處有期徒刑七月確定，被告甲○○所犯前揭妨
    害自由、竊盜二案，經台灣台中地方法院裁定應執行有期徒刑十月確定，甫於八
    十八年二月四日縮刑期滿執行完畢，有台灣高等法院檢察署刑案紀錄簡覆表在卷
    可憑，其於五年之內再犯本件有期徒刑以上之罪，係屬累犯，應依刑法第四十七
    條之規定加重其刑。爰審酌被告之犯行對乙○○之權益及道路交通管理所生危害
    ，暨其素行、犯罪之動機、目的、手段及犯後坦承不諱等一切情狀，量處如主文
    所示之刑。至扣案之如附表編號一、二所示二份違規通知單上偽造之「乙○○」
    署押十二枚，應依刑法第二百十九條之規定宣告沒收。
據上論斷，應依刑事訴訟法第二百九十九條第一項前段，刑法第二百十六條、第二百
十條、第四十七條、第二百十九條，判決如主文。
本案經檢察官朱帥俊到庭執行職務。
中      華      民      國    八十九    年      二      月      三      日
                                  臺灣板橋地方法院刑事第三庭
                                      法  官  林  海  祥
得上訴
附錄本案論罪科刑法條全文：
刑法第二百十六條、第二百十條
附表：
┌────┬─────────────┬───────────────┐
│  編號  │      名  稱          │     偽造之署押               │
├────┼─────────────┼───────────────┤
│        │                          │                              │
│   一   │  內政部警政署公路警察局  │ 通知聯之「發單單位」欄、移送 │
│        │  舉發違反道路交通管理事  │ 聯之「收受通知聯者簽章」欄、 │
│        │  件通知單（號碼為一四０  │ 覆聯之「回覆機關章戳」欄上 │
│        │  七一六八號）            │ 偽造「乙○○」署押六枚（即簽 │
│        │                          │ 名、指印各三枚）             │
├────┼─────────────┼───────────────┤
│   二   │  內政部警政署公路警察局  │ 通知聯之「發單單位」欄、移送 │
│        │  舉發違反道路交通管理事  │ 聯之「收受通知聯者簽章」欄、 │
│        │  件通知單（號碼為一四０  │ 覆聯之「回覆機關章戳」欄上 │
│        │  七一六九號）            │ 偽造「乙○○」署押六枚（即簽 │
│        │                          │ 名、指印各三枚）             │
│      │                          │                              │
└────┴─────────────┴───────────────┘


司法院資訊處製作；財團法人民間司法改革基金會備份。
